臺灣高等法院臺中分院刑事裁定
111年度抗字第465號
抗  告  人  
即受扣押人  鄭俊明



上列抗告人即受扣押人因詐欺等案件，不服臺灣臺中地方法院中
華民國111年4月18日裁定（111年度聲扣字第7號），提起抗告，
本院裁定如下：
    主  文
抗告駁回。
    理  由
一、本件抗告人即受扣押人鄭俊明（下稱抗告人）抗告意旨略以
    ：抗告人為弘展基礎工程專業營造公司（下稱弘展公司）之
    代表人，於民國（下同）107年11月27日代表弘展公司與中
    鼎工程股份有限公司（下稱中鼎公司）簽訂建造工程承攬契
    約共二份，負責臺中發電廠1至10號機供煤系統改善計畫統
    包工程中之預鑽孔植入式基樁工程。抗告人縱有出具內容不
    實之水泥出廠單，惟契約規定計價係以基樁公尺數及支數為
    單位，且依契約第五條，請領工程款亦無須檢附水泥出廠單
    ，故弘展公司僅須依據契約完成基樁施作，即可向中鼎公司
    請求給付工程款，水泥單出廠單與弘展公司之請款項目、金
    額全然無涉，且弘展公司已依約完成系爭工程，並未影響履
    約目的，亦未損害第三人或其他公共利益，且銀行帳戶遭扣
    押，弘展公司將無法支付各項工程款項及給付員工薪資，嚴
    重影響公司營運，況檢察官所偵查中之事實亦未能確定，故
    依法提起本件抗告，請撤銷原裁定等語。
二、按犯罪所得，屬於犯罪行為人者，沒收之；犯罪行為人以外
    之自然人、法人或非法人團體，明知他人違法行為而取得、
    因他人違法行為而無償或以顯不相當之對價取得、或犯罪行
    為人為他人實行違法行為，他人因而取得犯罪所得者，亦同
    ；前2 項之沒收，於全部或一部不能沒收或不宜執行沒收時
    ，追徵其價額，刑法第38條之1第1項前段、第2項、第3項分
    別定有明文。又可為證據或得沒收之物，得扣押之；為保全
    追徵，必要時得酌量扣押犯罪嫌疑人、被告或第三人之財產
    ；偵查中檢察官認有聲請扣押裁定之必要時，應以書面記載
    刑事訴訟法第133條之1第3項第1款、第2款之事項，並敘述
    理由，聲請該管法院裁定；司法警察官認有為扣押之必要時
    ，得依前項規定報請檢察官許可後，向該管法院聲請核發扣
    押裁定，刑事訴訟法第133條第1項、第2項及第133條之2 第
    1項、第2項亦規定甚明。再者，為達遏抑犯罪之一般及特別
    預防效果，犯罪所得沒收或追徵執行之保全扣押，乃有效剝
    奪不法利得之手段。保全扣押裁定，係一項暫時之保全執行
    名義，效果僅止於財產之禁止處分，而非永久剝奪，目的在
    於確保實體判決之將來執行，其屬不法利得剝奪之程式事項
    規定，以自由證明為已足，並非須經嚴格證明之犯罪實體審
    究（最高法院107年度台抗字第1125號裁定意旨參照）；又
    刑事審判程序，在確定刑罰權之有無及其範圍；而扣押則屬
    保全程序，係為保全將來沒收、追徵之目的，禁止犯罪嫌疑
    人或第三人處分其財產所實施之強制處分，兩者性質有別，
    故扣押與否之審查，僅在判斷有無實施扣押處分之必要，至
    於犯罪嫌疑人是否成立犯罪，或得否沒收第三人之財產（包
    括第三人有明知他人違法行為而取得、因他人違法行為而無
    償或以顯不相當對價取得、或犯罪行為人為他人實行違法行
    為，而他人因而取得犯罪所得等情形），乃日後本案實體上
    判斷之問題。
三、經查：
　㈠原裁定經核閱聲請人所提出本件扣押裁定聲請書及所附卷證
    資料、筆錄等（基於偵查不公開，爰不於此詳載），認抗告
    人即犯罪嫌疑人鄭俊明涉犯刑法第339條第1項之詐欺取財等
    罪，犯罪嫌疑確屬重大，又聲請人主張抗告人及第三人弘展
    公司之犯罪所得為2380萬2836元，且渠等分別有如附表一所
    示之不動產、附表二所示金融機構帳戶之財產等情，經核閱
    卷證資料後，認屬有據，再參酌本案將來確有判決諭知沒收
    犯罪所得及沒收不能或不宜執行時之追徵其價額之可能性，
    原裁定爰認本件為確保將來可能之執行而有扣押之必要性，
    所為之論據，洵非無據。原裁定准予扣押抗告人及第三人弘
    展公司所有如附表一、二所示之財產，估算價值合計為2387
    萬8576元，雖略高於前述犯罪所得，惟僅差距7萬5740元，
    佔犯罪所得之比例甚微，況依卷證資料所示，前述犯罪所得
    係採取較低標準估算之結果，將來如經法院宣告沒收或追徵
    ，其範圍或價額仍有高於上開估算金額之可能，堪認原裁定
    准予扣押抗告人及第三人弘展公司所有如附表一所示之不動
    產、附表二所示金融機構帳戶之財產，亦未違反比例原則，
    要無失當之處，於法並無違誤。
　㈡按刑事審判程式，在確定刑罰權之有無及其範圍；扣押，則
    屬一種保全程式，係為保全將來沒收、追徵之目的，而禁止
    犯罪嫌疑人或第三人處分其財產所實施之強制處分，兩者性
    質有別，如前揭敘明，扣押與否之審查，僅在判斷有無實施
    扣押強制處分之必要，至於犯罪嫌疑人是否成立犯罪，乃日
    後本案實體上判斷之問題。本件抗告意旨稱抗告人縱有出具
    內容不實之水泥出廠單，惟請領工程款亦無須檢附水泥出廠
    單，弘展公司僅須依據契約完成基樁施作，即可向中鼎公司
    請求給付工程款，水泥單出廠單與弘展公司之請款項目、金
    額全然無涉，且弘展公司已依約完成系爭工程，並未影響履
    約目的，亦未損害第三人或其他公共利益云云，此屬抗告人
    是否成立犯罪有關之事項，實乃本案實體上判斷之問題，而
    本件則屬扣押有無違法抑或不當之審查，僅在判斷有無實施
    扣押強制處分之必要，兩者自有不同，是抗告人執前詞為由
    ，指摘原審裁定有誤，尚難採憑。
四、綜上所述，原審依相關卷證資料核估抗告人之犯罪所得數額
    ，裁定准予扣押抗告人及第三人弘展公司之財產，於法並無
    不合。抗告意旨徒憑己見，對原審裁量職權之適法行使，任
    意指摘，為無理由，應予駁回。
據上論斷，應依刑事訴訟法第412條，裁定如主文。
中　　華　　民　　國　　111 　年　　5 　　月　　18　　日
            刑事第五庭    審判長法　官  鄭永玉
　　　　　　　　　　　　        法　官  卓進仕
　　　　　　　　　　　　　      法　官  許文碩
以上正本證明與原本無異。
不得再抗告。
                                書記官  林育萱
　　　　　　　　　　　　　　　　
中　　華　　民　　國　　111 　年　　5 　　月　　18　　日
附表一：
編號 土地地號、建物建號或門牌號碼 權利範圍 公告現值 所有權人 價值（新臺幣） 一 彰化縣○○○○○段000000000○號建物（門牌：彰化縣○○鎮○○路00號） 1分之1 53萬4700 元 鄭俊明  312萬8880元 二 彰化縣○○鎮○○段000000000地號土地 16分之1 44萬3780元   三 彰化縣○○鎮○○段000000000地號土地 1分之1 215萬400 元   四 新北市○○區○○段000000000地號土地 100000分之1083 5萬9296 元 弘展基礎工程專業營造有限 公司 1273萬196元 五 新北市○○區○○段000000000地號土地 100000分之1083 327萬1000 元   六 新北市○○區○○段000000000地號土地 100000分之1083 621萬5200 元   七 新北市○○區○○段000000000○號建物（門牌：新北市○○區○○路0段00號5樓） 1分之1 52萬7600 元   八 新北市○○區○○段000000000○號建物（門牌：新北市○○區○○路0段00號5樓之1) 1分之1 116萬5400 元   九 新北市○○區○○段000000000○號建物（門牌：新北市○○區○○路0段00號5樓之2) 1分之1 149萬1700 元   
 
附表二：
編號 金融機構 帳號 戶名 應扣押帳戶餘額 一 臺灣土地銀行 000000000000號 弘展基礎工程專業營造有限公司 111年4月11日餘額新臺幣45萬5085元 二 臺灣土地銀行 000000000000號  111年4月11日餘額新臺幣17萬518元 三 彰化商業銀行 00000000000000號   111年4月13日餘額新臺幣739萬3897元